臺灣高等法院刑事判決
109年度上訴字第3527號
上  訴  人  
即  被  告  陳炫廷



指定辯護人  侯傑中律師
上  訴  人  
即  被  告  游翔鈞


指定辯護人  俞百羽律師
上列上訴人即被告等因違反毒品危害防制條例案件，不服臺灣基
隆地方法院108年度軍訴字第1號，中華民國109年7月2日第一審
判決（起訴案號：臺灣基隆地方檢察署108年度軍偵字第18號）
，提起上訴，本院判決如下：
    主    文
原判決關於陳炫廷有罪部分撤銷。
陳炫廷犯如附表編號2至5「罪名、宣告刑及沒收」欄所示之罪，
均累犯，各處如附表編號2至5「罪名、宣告刑及沒收」欄所示之
刑及沒收。應執行有期徒刑2年10月。
其他上訴駁回。
    事    實
一、陳炫廷（綽號「可樂」、「老闆」）、游翔鈞為朋友，其等
    均明知甲基安非他命係毒品危害防制條例所列管之第二級毒
    品，不得非法販賣，竟仍為下列犯行：
(一)游翔鈞基於意圖營利而販賣第二級毒品甲基安非他命之犯意
    ，於民國107年9月18日17時48分，持用門號0000000000號行
    動電話，與徐彥智持用之門號0000000000號行動電話聯繫 
    甲基安非他命交易事宜，其後，游翔鈞即於通話後約1、2小
    時，前往徐彥智位於基隆市○○區○○○路000 號之住處，以新
    臺幣（下同）1,300元之價格，販賣1包約1公克之甲基安非
    他命予徐彥智，並向徐彥智收取1,300元價金。
(二)陳炫廷、游翔鈞共同基於意圖營利而販賣第二級毒品甲基安
    非他命之犯意聯絡，由陳炫廷出資購買甲基安非他命，游翔
    鈞負責與買家聯繫及跑腿，分別為下列行為：
 1、游翔鈞於107年10月8日與徐彥智洽妥甲基安非他命交易事宜
    後，由陳炫廷提供甲基安非他命，再由游翔鈞於同日19時28
    分，持用門號0000000000號行動電話，與徐彥智持用門號00
    00000000號行動電話聯繫交易地點，並由游翔鈞於通話後未
    久，在基隆市安樂區老大公廟附近，以1,500元之價格，販
    賣1包約1公克之甲基安非他命予徐彥智，並向徐彥智收取1,
    500元價金，嗣將1,500元價金悉數交付陳炫廷。
 2、游翔鈞於107年10月18日18時7分起，持用門號0000000000號
    行動電話，與徐彥智持用之門號0000000000號行動電話陸  
    續聯繫甲基安非他命交易事宜後，由陳炫廷提供甲基安非他
    命，再由游翔鈞於同日19時50分許，前往徐彥智位於基隆市
    ○○區○○○路000號住處，以1,200元之價格，販賣1包約1 公克
    之甲基安非他命予徐彥智，並向徐彥智收取1,200元價金，
    嗣將1200元價金悉數交付陳炫廷。
 3、游翔鈞、陳炫廷於107年11月7日16時18分起，持用門號0000
    000000號行動電話，與徐彥智、黃嘉汶（徐彥智女友）持用
    門號0000000000號行動電話，陸續聯繫甲基安非他命交易  
    事宜，再由游翔鈞騎乘機車搭載陳炫廷，於同日17、18時許
    ，同往基隆市仁愛區孝二路之肯德基速食餐廳，另因陳炫廷
    前向藥頭「小四」購入甲基安非他命卻遲未給付價金，而應
    允會將甲基安非他命販出後之價金直接交付「小四」，乃約
    同「小四」齊往前揭肯德基速食餐廳，徐彥智依約抵達後，
    陳炫廷、游翔鈞即在前揭肯德基速食餐廳2 樓廁所，由陳炫
    廷以6,000元之價格，販賣並交付約4公克之甲基安非他命予
    徐彥智，並指示徐彥智直接將6,000元價金交付在場之「小
    四」。
 4、游翔鈞於107年11月30日21時50分許，使用市內電話與徐彥 
     智持用之門號0000000000號行動電話聯繫甲基安非他命交
    易事宜後，由陳炫廷提供甲基安非他命，再由游翔鈞於通話
    後約1小時，前往徐彥智位於基隆市○○區○○○路000號住  處
    ，以1500元之價格，販賣1包約1公克之甲基安非他命予徐彥
    智，並向徐彥智收取1500元價金，嗣將1500元價金悉數交付
    陳炫廷。
二、嗣因警方依據原審法院核發之通訊監察書，依法對徐彥智持
    用之門號0000000000號行動電話、黃嘉汶持用之門號000000
    0000號行動電話實施通訊監察，知悉徐彥智、黃嘉汶之甲基
    安非他命來源為游翔鈞，再經游翔鈞供述其就上開一、㈡1、
    2、3、4所示犯行係與陳炫廷共同為之，而查獲上情。
三、案經基隆市警察局第四分局報告臺灣基隆地方檢察署檢察官
    偵查起訴。
    理    由
壹、程序部分：
一、按非現役軍人不受軍事審判，軍事審判法第1條第3項定有明
    文。又犯罪在任職服役前，發覺在任職服役中者，依本法追
    訴審判，軍事審判法第5條第1項前段亦有明定。而此所謂犯
    罪之發覺，係指該管公務員已知悉犯人與犯罪之事實而言，
    並不以有偵查犯罪權之機關或人員確知其人犯罪無誤為必要
    ，祇須有確切之根據得為合理之可疑者，即足當之（最高法
    院99年度台非字第71號判決要旨參照）。再軍事審判法第5
    條第1 項前段係規定：犯罪在任職服役前者，發覺在任職服
    役中者，始依本法追訴審判。反之，若犯罪及發覺均在任職
    服役前，即應歸由普通法院審判（最高法院86年度台非字第
    6 號判決要旨參照）。查被告游翔鈞曾於108年2月12日入伍
    ，於108年6月4日退伍，有其個人兵籍資料在卷可查（見原
    審卷第275頁），是被告游翔鈞上開各次犯行，均係在任職
    服役前所為，且依卷證所示，警方係根據監聽徐彥智、黃嘉
    汶所得，而於108年2月5日通知被告游翔鈞到案說明，足見
    有偵查犯罪權之機關至遲於108年2月5日即已發覺被告游翔
    鈞各該犯行，亦即被告游翔鈞上開各次犯行均係於其任職服
    役前即遭發覺，則被告游翔鈞上開各次犯行之犯罪及發覺既
    均在任職服役前，即應歸由普通法院審判，合先敘明。
二、安非他命係屬毒品危害防制條例第2條第2項第2 款所列之第
    二級毒品，甲基安非他命則屬同條項款附表所載之相類製品
    ，依行政院衛生署管制藥品管理局之相關函釋，二者雖多為
    硫酸鹽或鹽酸鹽，可溶於水，為白色、略帶苦味之結晶，但
    使用劑量及致死劑量，仍屬有別，且目前國內發現者似都為
    甲基安非他命之鹽酸鹽，則安非他命與甲基安非他命，係毒
    性有差別之第二級毒品。雖被告陳炫廷、游翔鈞及證人徐彥
    智、黃嘉汶於偵審過程迭將「甲基安非他命」稱為「安非他
    命」，惟此僅係一般口語習用之稱呼，現時國內施用毒品者
    施用之安非他命類藥物，實以「甲基安非他命」為常，鮮有
    為「安非他命」者，足認本案被告2 人及各證人所稱之「安
    非他命」乃「甲基安非他命」，合先敘明。　　
貳、證據能力部分：
一、按依通訊保障及監察法（下稱通保法）第18條之1第1項之規
    定，另案監聽所取得之內容有無證據能力，係採「原則排除
    、例外容許」之立法體例。本條項但書所定另案監聽內容得
    作為證據之要件有二，即實質要件係以「重罪列舉原則」（
    通保法第5條第1項所列各款之罪），或非屬重罪但「與本案
    具有關連性之犯罪」（輕罪）者為限，並輔以於發現後7 日
    內補行陳報法院審查認可為程序要件。此項於偵查中另案監
    聽應陳報法院事後審查之立法，與刑事訴訟法第131條第3項
    對於逕行搜索，應於實施或執行後3 日內陳報該管法院或報
    告該管檢察官及法院，由法院審查之立法例相仿，蓋另案監
    聽係依附於本案監聽而存在，本質上與逕行搜索同為無令狀
    之強制處分，且俱因急迫性併屬未及事先聲請令狀，為避免
    浮濫，故由法院介入先行審查。逕行搜索以出於急迫之原因
    為要件，是否確係如此，一旦時過境遷，或不免將失去審查
    之機宜，而不利於被告，即令有未陳報或陳報後經法院撤銷
    之情形，其所扣押之物得否為證據，既仍容許於審判時再為
    權衡判斷，並不當然予以排除。而另案監聽所得之內容，是
    否符合「重罪列舉原則」或「與本案具有關連性之犯罪」類
    型，純然為對於通訊內容之判別而已，較之於逕行搜索之該
    當要件，原不具有審查急迫性，甚至無予先行審查之必要性
    ，即使有逾期或漏未陳報等違背法定程序之情形，受訴法院
    於審判時自仍得適用刑事訴訟法第158條之4規定，再行審酌
    裁量其得否為證據（最高法院107 年度台上字第3052號判決
    要旨參照）。查本件如附表編號1至5「相關之通訊監察譯文
    及通訊監察書」欄所示之通訊監察譯文，係臺灣基隆地方檢
    察署檢察官以徐彥智、黃嘉汶因涉犯毒品危害防制條例第4
    條第2項之罪嫌為由，向原審法院聲請核准對其等所持用之
    行動電話實施監聽，經法官核發通訊監察書後對其等所持用
    之行動電話實施通訊監察而取得。而被告陳炫廷、游翔鈞所
    涉本件販賣第二級毒品犯行，既屬通保法第5條第1項規定得
    受通訊監察之罪，執行機關實無利用其他案件合法監聽而附
    帶監聽之必要。另參以販賣毒品對社會治安之嚴重影響，從
    形式上觀之，本件執行機關如依同法施行細則第16條之1第2
    項之程序，將上開譯文報由檢察官陳報法院審查，法院尚無
    不予認可之理由，堪認執行機關無故意不報請法院審查之意
    圖。且被告陳炫廷、游翔鈞之秘密通訊自由雖有短時間被侵
    害，惟上開通訊內容僅與販賣毒品之不法行為有關，復未涉
    及被告陳炫廷、游翔鈞其他私密性談話，情節難謂嚴重。況
    被告陳炫廷、游翔鈞亦不否認與徐彥智、黃嘉汶間有上開譯
    文所載對話內容，其等對於該等譯文作為本件證據資料，亦
    未爭執其證據能力，自應認為具有證據能力。
二、次按被告以外之人（包括證人、鑑定人、告訴人、被害人及
    共同被告等）於審判外之陳述雖不符刑事訴訟法第159條之1
    至之4等四條之規定，然經當事人於審判程序同意作為證據
    ，法院審酌該言詞陳述或書面陳述作成時之情況，認為適當
    者，亦得為證據；當事人、代理人或辯護人於法院調查證據
    時，知有刑事訴訟法第159條第1項不得為證據之情形，而未
    於言詞辯論終結前聲明異議者，視為有前項之同意，同法第
    159條之5定有明文。立法意旨在於傳聞證據未經當事人之反
    對詰問予以核實，原則上先予排除。惟若當事人已放棄反對
    詰問權，於審判程序中表明同意該等傳聞證據可作為證據；
    或於言詞辯論終結前未聲明異議，基於尊重當事人對傳聞證
    據之處分權，及證據資料愈豐富，愈有助於真實發見之理念
    ，且強化言詞辯論主義，使訴訟程序得以順暢進行，上開傳
    聞證據亦均具有證據能力。查本件以下所引用之被告以外之
    人於審判外之供述證據，因檢察官、上訴人即被告(下稱被
    告)陳炫廷及其辯護人於本院審判程序時對其證據能力均不
    爭執（見本院卷第243至245頁），上訴人即被告(下稱被告)
    游翔鈞於本院審判程序雖未到庭，惟其於原審審判程序及其
    辯護人於本院審判程序對其證據能力均表示沒意見（見原審
    卷第366至367頁，本院卷第243至245頁），且迄至言詞辯論
    終結前均未聲明異議，而本院審酌上開供述證據資料製作時
    之情況，無不當取供及證明力明顯過低之瑕疵，認以之作為
    證據應屬適當，揆諸前開規定，本院亦認為均應有證據能力
    。
三、另本院以下援引之其餘非供述證據資料，檢察官、被告陳炫
    廷及其辯護人於本院審判程序時對其證據能力均不爭執（見
    本院卷第245至247頁），被告游翔鈞於本院審判程序雖未到
    庭，惟其於原審審判程序及其辯護人於本院審判程序對其證
    據能力均表示沒意見（見原審卷第367至370頁，本院卷第24
    5至247頁），且其中關於刑事訴訟法第164條第2項規定，證
    物如為文書部分，係屬證物範圍。該等可為證據之文書，已
    經依法踐行調查證據之程序，即提示或告以要旨，自具有證
    據能力，併此敘明。
參、實體部分：
一、認定犯罪事實所憑之證據及理由：
(一)上揭事實，除被告陳炫廷於本院審理中否認附表編號2所示
    之販賣第二級毒品犯行外，其餘附表編號3至5所示之販賣第
    二級毒品犯行，業據被告陳炫廷於警詢、偵訊、原審及本院
    審理時坦承不諱(見108年度軍偵字第18號偵查卷【下稱偵卷
    】第7至14、387至393、403至405頁，原審卷第187至194頁
    、291至375頁，本院卷第243、248至249頁)，及被告游翔鈞
    於警詢、偵訊及原審審理時坦承不諱(見偵卷第19至31、37
    至39、347至359、397至405頁，原審卷第109至110、173至1
    78、291至375頁)，核與證人徐彥智、黃嘉汶於原審審理時
    證述情節相符(見偵卷第41至54、59至69、41至54、59至69
    頁、199至212、263至273、329至334、339至342、401至405
    頁，原審卷第293至353頁)，且經原審分離調查證據程序將
    被告游翔鈞轉列為證人後於原審審理時證述明確(見原審卷
    第397至405頁)，並有如附表編號1、3至5所示「相關之通訊
    監察譯文及通訊監察書」欄所示之通訊監察譯文及通訊監察
    書等附卷可稽(見偵卷第81至117、119至129、213至229、27
    5至285頁)，足認被告2 人上揭自白與事實相符，應堪採信
    。
(二)被告陳炫廷於本院審理中雖否認附表編號2所示之販賣第二
    級毒品犯行，並辯稱：附表編號2所示販賣第二級毒品時間
    其剛出獄，其並未住在家裡，也未碰毒品，其沒有販賣云云
    （見本院卷第243、248、249頁)。惟查，參諸被告陳炫廷於
    附表編號2所示時、地，確有與被告游智翔共同販賣第二級
    毒品甲基安非他命予徐彥智等情，業據被告陳炫廷於警詢、
    偵訊、原審審理時坦承不諱(見偵卷第10、389、391、405頁
    ，原審卷第174至175、361、364至365頁)，並據證人即共同
    被告游翔鈞於原審審理時證述明確(見原審卷第364至365、3
    70至371頁)，核與證人徐彥智於警詢、偵查及原審審理時證
    述情節相符(見偵卷第48、202、331、402至403頁，原審卷
    第313頁)，並有如附表編號2所示「相關之通訊監察譯文及
    通訊監察書」欄所示之通訊監察譯文及通訊監察書等附卷可
    稽(見偵卷第83、109頁)，是被告陳炫廷於本院審理中空言
    翻異前供詞，而為上揭辯解，顯係事後卸責之詞，不足採信
    。是被告陳炫廷涉有附表編號2所示之販賣第二級毒品犯行
    ，亦堪認定。
(三)至起訴書就犯罪事實一、㈡1、2、4所示犯行，認定被告陳炫
    廷、游翔鈞之分工方式係由被告陳炫廷與徐彥智談妥後，由
    被告游翔鈞騎乘機車搭載被告陳炫廷前往交付毒品，就犯罪
    事實一、㈡3所示犯行，認定被告陳炫廷、游翔鈞係與「小四
    」共同販賣甲基安非他命，並由「小四」負責將甲基安非他
    命交付徐彥智，均有誤會，應予更正，附此敘明。　
(四)又販賣毒品既係違法重罪行為，當非可公然為之，而每次買
    賣之價量，可能隨時依雙方關係深淺、資力、需求量及對行
    情之認知、來源是否充裕、查緝是否嚴謹、購買者被查獲時
    供述購買對象之可能風險之評估等情形，而異其標準，非可
    一概而論，除被告坦承犯行或價量俱臻明確外，難察得實情
    。況依一般民眾普遍認知，毒品價格非低、取得不易，且毒
    品之非法交易，向為政府查禁森嚴且重罰不寬貸，依照常理
    ，苟無利可圖，應無甘冒被查緝法辦重刑之危險，平白無端
    從事販毒之交易，是以有償販賣毒品者，除非另有反證，證
    明其出於非營利之意思而為，尚難因無法查悉其買進、賣出
    之差價，而推諉無營利之意思（最高法院100年度台上字第5
    078號判決參照）。經查，被告陳炫廷於原審審理時供稱：
    我販賣毒品是賺取自己施用的量等語（見原審卷第334、364
    至365頁），被告游翔鈞於原審審理時供稱：我單獨販賣那
    次，是扣一點量供自己吃，共同販賣的部分，也是貪圖賺取
    自己施用的量等語（見原審卷第299、336、365頁），足認
    被告2人顯係以附表一各該編號所示價格販賣前揭毒品，從
    中賺取價差，堪認本件被告2人主觀上確有藉此牟取營利之
    意圖甚明。　　
(五)從而，本案事證明確，被告2 人各次販賣第二級毒品犯行，
    均堪認定，應予分別依法論科。
二、論罪及刑之減輕部分:
(一)新舊法比較部分：　　　
 1、按行為後法律有變更者，適用行為時之法律，但行為後之法律有利於行為人者，適用最有利於行為人之法律，刑法第2條第1項定有明文。又按比較新舊法時，應就罪刑有關之一切情形，比較其全部之結果，而為整個之適用，不能割裂而分別適用有利益之條文（最高法院27年上字第2615號判例意旨可資參照）。另關於法律變更之比較適用原則，於比較時應就罪刑有關之共犯、未遂犯、想像競合犯、牽連犯、連續犯、結合犯，以及累犯加重、自首減輕暨其他法定加減原因（如身分加減）與加減比例等一切情形，本於統一性及整體性原則，綜其全部罪刑之結果而為比較（最高法院95年5月23日刑事庭第8次會議決議可資參照）。　 
2、被告2人行為後，毒品危害防制條例第2條第2項、第4條第2項
   、第17條第2項業經立法院修正，並由總統於109年1月15日以
   總統華總一義字第10900004091號令公布施行，於同年7月15
   日生效。茲比較新舊法如下：
 ⑴修正前毒品危害防制條例第2條第2項係規定：「毒品依其成癮
   性、濫用性及對社會危害性分為四級，其品項如下：二、第
   二級  罌粟、古柯、大麻、安非他命、配西汀、潘他唑新及
   其相類製品（如附表二）。」；修正後則規定：「毒品依其
   成癮性、濫用性及對社會危害性，分為四級，其品項如下：
   二、第二級  罌粟、古柯、大麻、安非他命、配西汀、潘他
   唑新及其相類製品（如附表二）。」，則不論新法、舊法，
   甲基安非他命均屬上開條項所列之第二級毒品，前揭修正內
   容，對被告2人尚無有利或不利之情形。　 
 ⑵修正前毒品危害防制條例第4條第2項係規定：「製造、運輸、
   販賣第二級毒品者，處無期徒刑或7年以上有期徒刑，得併科
   新臺幣1,000萬元以下罰金。」；修正後則規定：「製造、運
   輸、販賣第二級毒品者，處無期徒刑或10年以上有期徒刑，
   得併科新臺幣1,500萬元以下罰金。」，是經比較新舊法結果
   ，此部分以修正前規定有利於被告2人。 
 ⑶修正前毒品危害防制條例第17條第2項規定：「犯第4條至第8
   條之罪於偵查及審判中均自白者，減輕其刑。」；修正後則
   規定：「犯第4條至第8條之罪於偵查及歷次審判中均自白者
   ，減輕其刑。」，而本件被告2人於偵審中均自白犯罪（詳後
   述），是經比較新舊法結果，對於被告2人均無不利。
 ⑷經綜合比較結果，以修正前規定較有利於被告2人，是依上開
   說明，應一體適用109年1月15日修正前之毒品危害防制條例
   。
(二)核被告陳炫廷就事實欄一、㈡1、2至4所示販賣第二級毒品之
    行為(即附表編號2至5所示共4次)，被告游翔鈞就事實一、㈠
    、㈡1至4所示販賣第二級毒品之行為(即附表編號1至5所示共
    5次)，均係犯109年1月15日修正前毒品危害防制條例第4條
    第2項之販賣第二級毒品罪。附表各該編號所示販賣第二級
    毒品之行為，其販賣前、後持有之低度行為，均為其販賣之
    高度行為所吸收，不另論罪。被告陳炫廷所犯上開4罪間，
    被告游翔鈞所犯上開5罪間，犯意各別，行為互殊，應予分
    論併罰。
(三)被告2人間就附表編號2至5所示上開販賣第二級毒品犯行，
    均具有犯意聯絡及行為分擔，均為共同正犯。
(四)被告陳炫廷構成累犯，但不予加重其刑：
　　查被告陳炫廷曾於107年間因施用第二級毒品案件，經原審
    法院以107年度基簡字第584號判決判處有期徒刑2月確定，
    並於107年9月19日因縮刑期滿執行完畢，有本院被告陳炫廷
    前案紀錄表1份在卷可憑(見本院卷第53至71頁)，其於前案
    受有期徒刑之執行完畢後，5年以內故意再犯本件有期徒刑
    以上之罪，為累犯，本應依刑法第47條第1項規定加重其刑
    ，惟審酌被告前開構成累犯之事實，係施用第二級毒品與本
    件販賣第二級毒品犯罪事實之犯罪類型有別，且罪質互異，
    縱被告於前開有期徒刑執行完畢後，再犯本件販賣第二級毒
    品罪，亦難認被告所為本件犯行，有何特別之惡性或對刑罰
    反應力薄弱之情形，依據司法院大法官釋字第775號解釋意
    旨，本院認尚無依刑法第47條第1項之規定加重其刑之必要
    ，附此敘明。
(五)刑之減輕：
  1、被告2人就如附表各該編號所示犯行，均有毒品危害防制條
     例第17條第2項減輕其刑之適用：
   ⑴被告游翔鈞於偵查及原審審理中均自白附表編號1至5所示之
     販賣第二級毒品犯行，已如前述，是上開犯行均應依109年
     1月15日修正前毒品危害防制條例第17條第2項規定減輕其
     刑。
   ⑵至被告陳炫廷於本院審理中雖否認附表編號2示之販賣第二
     級毒品犯行，惟參諸其於偵查及原審審理中，對於附表編
     號2至5所示販賣第二級毒品犯行，均已自白犯罪，已如前
     述，爰均依109年1月15日修正前毒品危害防制條例第17條
     第2 項規定減輕其刑。
　2、被告游翔鈞就事實欄一、㈡1至4所示(即如附表編號2至5所
     示)犯行，均有毒品危害防制條例第17條第1項規定減輕其
     刑之適用；被告游翔鈞就事實欄一、㈠所示(即如附表編號1
     所示)犯行，被告陳炫廷就各該編號所示犯行，均無毒品危
     害防制條例第17條第1項規定減輕其刑之適用：
　　 按犯毒品危害防制條例第4條至第8條之罪，供出毒品來源
     ，因而查獲其他正犯或共犯者，減輕或免除其刑，毒品危
     害防制條例第17條第1項定有明文。此規定所稱「供出毒品
     來源，因而查獲其他正犯或共犯者」，係指犯罪行為人供
     出毒品來源之對向性正犯，或與其具有共同正犯、共犯（
     教唆犯、幫助犯）關係之毒品由來之人的相關資料，諸如
     其前手或共同正犯、共犯之姓名、年齡、住居所或其他足
     資辨別之特徵等項，使調查或偵查犯罪之公務員得據以對
     之發動調查或偵查程序，並因此而確實查獲其人、其犯行
     者，即足該當（最高法院100年度台非字第356號判決意旨
     可資參照）。經查：
　 ⑴本件依卷證所示及證人即承辦警員倪正諭於原審審理時證述
     內容，檢警原係對徐彥智、黃嘉汶涉嫌販賣甲基安非他命
     實施通訊監察，監察過程發現徐彥智、黃嘉汶上開各次與
     被告游翔鈞聯絡以向被告游翔鈞購毒情事，其中僅犯罪事
     實一、㈡3所示(即附表編號4所示)部分，於通訊監察過程，
     有發現黃嘉汶請被告游翔鈞將電話交給「可樂」，然未能
     得悉「可樂」之真實身分，嗣檢警根據上開通訊監察所得
     ，通知或傳喚被告游翔鈞到案說明，經被告游翔鈞供出就
     事實欄一、㈡1至4(即附表編號2至5所示犯行)，均係與被告
     陳炫廷共同所為，檢警始因而查獲被告陳炫廷如犯事實欄
     一、㈡1至4所示4次共同販賣甲基安非他命犯行，堪認檢警
     係因被告游翔鈞之供述因而查獲共犯即同案被告陳炫廷，
     爰依修正前毒品危害防制條例第17條第1項規定，就被告游
     翔鈞如事實一、㈡1至4(即附表編號2至5所示)所示4 次犯行
     ，均減輕其刑，且依刑法第71條第2項之規定，先依毒品危
     害防制條例第17條第2項之規定減輕其刑，再依毒品危害防
     制條例第17條第1項之規定遞減之。至被告游翔鈞就事實欄
     一、㈠所示(即附表編號1所示)犯行，因未供出其毒品上游
     並經查獲，自不得依上開規定減輕其刑。
 　⑵至被告陳炫廷就事實欄一、㈡3所示(即附表編號4所示)犯行，雖供出甲基安非他命來源係綽號「小四」之人，然檢警並未因被告陳炫廷之供述而查獲「小四」，亦未辦理移送等情，業據證人倪正諭於原審審理時證述明確（見原審卷第353頁），並經本院向臺灣橋頭地方檢察署函詢是否因被告陳炫廷之供述而查獲毒品上游綽號小四林柏舟之人，嗣經該署函覆「尚未因陳炫廷之供述而查獲毒品上游綽號小四林柏舟」等語，該署109年12月3日橋檢信歲109他113字第1099045057號函1紙附卷可稽(見本院卷第195至197、229頁)；是被告陳炫廷就該次與其他各次(即附表編號2至5所示)犯行，均無從適用毒品危害防制條例第17條第1 項規定減輕其刑。
　3、被告陳炫廷就事實欄一、㈡1至4所示(即附表編號2至5所示)
     販賣甲基安非他命犯行，被告游翔鈞就事實欄一、㈠所示(
     即附表編1所示)所示販賣甲基安非他命犯行，均應依刑法
     第59條規定酌減其刑：
     按刑法第59條規定犯罪之情狀顯可憫恕，認科以最低度刑
     仍嫌過重者，得酌量減輕其刑，此雖為法院依法得行使裁
     量之事項，然非漫無限制，必須犯罪另有特殊之原因、環
     境與情狀，在客觀上足以引起一般之同情，認為即予宣告
     法定低度刑期，猶嫌過重者，始有其適用。是以，為此項
     裁量減輕其刑時，必須就被告全部犯罪情狀予以審酌，在
     客觀上是否有足以引起社會上一般人之同情，而可憫恕之
     情形，始謂適法（最高法院88年度台上字第6683號判決意
     旨參照）。此外，此所謂法定最低度刑，固包括法定最低
     本刑，惟遇有其他法定減輕之事由者，則應係指適用其他
     法定減輕事由減輕其刑後之最低度刑而言。倘被告別有法
     定減輕事由者，應先適用法定減輕事由減輕其刑後，猶認
     其犯罪之情狀顯可憫恕，即使科以該減輕後之最低度刑仍
     嫌過重者，始得適用刑法第59條規定酌量減輕其刑（最高
     法院100年度台上字第744號判決意旨參照）。查販賣第二
     級毒品對社會風氣危害重大，為政府嚴加查緝之重大犯罪
     ，被告陳炫廷明知毒品對人體危害之烈，竟仍為上開犯行
     ，對社會治安具有相當危害，惟同為販賣第二級毒品之人
     ，其原因動機不一，犯罪情節未必盡同，或有大盤毒梟者
     ，亦有中、小盤之分，其販賣行為所造成危害社會之程度
     ，自因個案而異，然法律科處此類犯罪，所設法定最低本
     刑則屬相同，殊難謂為非重。本院審酌被告陳炫廷所為上
     開販賣第二級毒品犯行，雖對他人生命、身體及社會治安
     ，業已造成潛在之危險，行為固屬可議，惟參酌本件被告
     各次販賣甲基安非他命之數量均尚微或非鉅，獲利不多，
     所為尚屬小額交易，應屬毒品交易之下游，惡性及對於社
     會秩序與國民健康之危害程度，顯然遠不如大量走私進口
     或長期、大量販賣毒品營生之「大盤」、「中盤」毒梟，
     另參以被告陳炫廷就事實欄一、㈡1至4所示(即附表編號2至
     5所示)販賣甲基安非他命犯行，被告游翔鈞就事實欄一、㈠
     (即附表編1所示)所示販賣甲基安非他命犯行，固均依109
     年1月15日修正前毒品危害防制條例第17條第2項規定減輕
     其刑，惟經先後減輕其刑後最輕法定本刑仍達3年6月，依
     被告2人上開犯罪情節，經審酌後認有情輕法重之情形，爰
     依刑法第59條規定就被告陳炫廷如附表編號2至5所示及被
     告游翔鈞如附表編1所示販賣甲基安非他命犯行，均依刑法
     第59條規定遞減輕其刑。至被告游翔鈞如附表編號2至5所
     示販賣甲基安非他命犯行，依毒品危害防制條例第17條第2
     項及第1項遞減其刑後，已無情輕法重之感，即無再依刑法
     第59條予以減輕其刑之必要，附此敘明。
 三、撤銷原判決改判、量刑及沒收之理由(即被告陳炫廷部分)
     ：
 (一)原審就被告陳炫廷上揭犯行，認事證明確，予以論罪科刑
      ，固非無見。惟查：㈠被告2人行為後，毒品危害防制條例
      第2條第2項、第4條第2項、第17條第2項業經立法院修正
      ，並由總統於109年1月15日公布施行，於同年7月15日生
      效，嗣經綜合比較結果，以修正前規定較有利於被告2人
      ，是依上開說明，應一體適用109年1月15日修正前之毒品
      危害防制條例，原審就此部分雖未及說明並比較新舊法適
      用，固有未臻完善，惟本案經比較新舊法適用結果，既仍
      適用109年1月15日修正前之毒品危害防制條例，核與原審
      適用結果無異，就此部分爰不予撤銷，合先敘明。㈡被告
      陳炫廷曾於107年間因施用第二級毒品案件，經原審法院
      以107年度基簡字第584號判決判處有期徒刑2月確定，並
      於107年9月19日因縮刑期滿執行完畢，其於前案受有期徒
      刑之執行完畢後，5年以內故意再犯本件有期徒刑以上之
      罪，固為累犯，惟審酌被告前開構成累犯之事實，與本件
      犯罪事實之犯罪類型及罪質均屬有別，縱被告陳炫廷於前
      開有期徒刑執行完畢後，再犯本件販賣第二級毒品罪，亦
      難認其所為本件犯行，有何特別之惡性或對刑罰反應力薄
      弱之情形，依據司法院大法官釋字第775號解釋意旨，認
      尚無依刑法第47條第1項之規定加重其刑之必要，已如前
      述，原審未審酌上開情節而加重其刑，自有未恰。㈢按犯
      同法第4條至第9條之罪者，其供犯罪所用之物，不問屬於
      犯罪行為人與否，均沒收之，毒品危害防制條例第19條第
      1項定有明文。查未扣案之OPPO牌行動電話1 支(含門號00
      00000000號晶片卡1枚)，雖係共同被告游翔鈞所有，然係
      供其自己單獨犯如事實欄一、㈠所示(即附表編號1所示)及
      與被告陳炫廷共同持供與事實欄一、㈡1、2、3所示(即附
      表編號2至4所示)購毒者徐彥智、黃嘉汶聯繫販毒所使用
      之物乙節，業據被告游翔鈞供明在卷，自應依毒品危害防
      制條例第19條第1項規定分別於被告2人所涉如附表編號1
      至4所示各該罪名項下宣告沒收，惟原審僅於共同被告游
      翔鈞所涉附表編號1至4所示罪名項下宣告沒收，至被告陳
      炫廷如附表編號2至4所示罪名項下則未宣告沒收，揆諸上
      開規定，自有未合。本件被告陳炫廷提起上訴，其上訴意
      旨主張：1、其未涉犯如附表編號2所示之販賣第二級毒品
      犯行。2、累犯不應加重其刑及原審量刑過重，請求從輕
      量刑等語。經查：1、被告陳炫廷於附表編號2所示時、地
      ，確有與被告游智翔共同販賣第二級毒品甲基安非他命予
      徐彥智等情，業據被告陳炫廷於警詢、偵訊、原審審理時
      坦承不諱，並據證人即共同被告游翔鈞於原審審理時證述
      明確，核與證人徐彥智於警詢、偵查及原審審理時證述情
      節相符，並有如附表編號2所示「相關之通訊監察譯文及
      通訊監察書」欄所示之通訊監察譯文及通訊監察書等附卷
      可稽，是被告陳炫廷涉有附表編號2所示之販賣第二級毒
      品犯行，足堪認定，已如前述，被告陳炫廷提起上訴，仍
      執前詞否認犯行，自非可採，是此部分上訴為無理由。2
      、至被告陳炫廷上訴意旨另主張累犯不應加重其刑及原審
      量刑過重，請求從輕量刑部分，揆諸上揭說明，則為有理
      由；本件被告陳炫廷上訴雖有部分無理由，惟其上訴部分
      既有部分有理由，且原判決就被告陳炫廷部分亦有上開無
      可維持之瑕疵可議，自應由本院將原判決被告陳炫廷有罪
      部分撤銷改判。
 （二)爰以行為人之責任為基礎，審酌被告陳炫廷明知甲基安非
      他命係戕害人類身心健康之物，竟無視國家對於杜絕毒品
      犯罪之禁令，仍販賣甲基安非他命，助長社會上施用毒品
      之不良風氣，影響社會治安，所為實非可取；惟念及其犯
      後供詞雖曾反覆，但終能坦承大部分犯行，尚具悔意，又
      慮及其各次共同販賣甲基安非他命之數量均尚屬低微或非
      鉅，獲利均不高，兼衡其各次販賣甲基安非他命之價量，
      及其與被告游翔鈞共同販賣之分工與主從關係，暨其教育
      程度、生活狀況（自述高職畢業、家境勉持【見原審卷第
      374頁】）等一切情狀，量處如主文第2項所示之刑，並定
      應執行有期徒刑2年10月，以示懲儆。
　(三)沒收部分：
   1、犯罪所得：
　　　被告陳炫廷如附表編號2至5所示共同販賣第二級毒品甲基
      安非他命之所得，均已收取，且均由被告陳炫廷分受支配
      ，其中如附表編號4所示犯行，徐彥智係經由被告陳炫廷
      授意而將其購毒價金6,000元直接交付「小四」以抵償被
      告陳炫廷積欠「小四」之債務，故被告陳炫廷該次販毒所
      得6,000元實際上亦係由被告陳炫廷分受支配，是上開犯
      罪所得，應依刑法第38條之1第1 項前段規定，分別在被
      告陳炫廷如附表編號2至5所示各該次犯行之主文項下宣告
      沒收，且依同條第3 項之規定，諭知於全部或一部不能沒
      收或不宜執行沒收時，追徵其價額。　　
　 2、犯罪所用之物：
　　  按犯同法第4條至第9條之罪者，其供犯罪所用之物，不問
      屬於犯罪行為人與否，均沒收之，毒品危害防制條例第19
      條第1項定有明文。查OPPO牌行動電話1 支(含門號000000
      0000號晶片卡1枚)，雖未扣案，惟係共同被告游翔鈞所有
      ，且係供被告2人共同持供與事實欄一、㈡1、2、3所示(即
      附表編號2至4所示)購毒者徐彥智、黃嘉汶聯繫販毒所使
      用之物乙節，業據共同被告游翔鈞供明在卷，自應依毒品
      危害防制條例第19條第1項規定分別於被告2人所涉如附表
      編號2至4所示罪名項下宣告沒收，併依刑法第38條第4 項
      之規定，分別諭知於全部或一部不能沒收或不宜執行沒收
      時，追徵其價額。至共同被告游翔鈞於事實欄一、㈡4所示
      (即附表編號5所示)用以與徐彥智聯絡之市內電話，雖係
      被告2人持供該次共同販賣甲基安非他命所用之物，然衡
      酌該市內電話僅係遭被告游翔鈞偶然用以聯絡販毒，使用
      者應非僅有被告游翔鈞1人，且沒收該市內電話，對刑法
      沒收制度目的之達成並無助益，欠缺刑法上之重要性，爰
      依刑法第38條之2第2項規定，不予宣告沒收或追徵其價額
      。
  四、上訴駁回部分（即被告游翔鈞部分）：　　　 
（一）原審審理結果，因認被告游翔鈞犯罪事證明確，適用修正前毒品危害防制條例第4條第2項、第17條第1項、第2項，毒品危害防制條例第19條第1項，刑法第11條、第2條第1項但書、第28條、第59條、第51條第5款、第38條之1第1項、第3項等規定，並以行為人之責任為基礎，審酌被告游翔鈞明知甲基安非他命係戕害人類身心健康之物，竟無視國家對於杜絕毒品犯罪之禁令，仍販賣甲基安非他命，助長社會上施用毒品之不良風氣，影響社會治安，所為實非可取；惟念及其犯後坦承犯行，尚具悔意，又慮及其各次單獨或共同販賣甲基安非他命之數量均尚屬低微或非鉅，獲利均不高，兼衡其各次販賣甲基安非他命之價量，及其與被告陳炫廷共同販賣之分工與主從關係，暨其教育程度、生活狀況（自述大學肄業、家境勉持【見原審卷第374頁】)等一切情狀，量處如原判決主文所示之刑，並合併定應執行有期徒刑3年6月；並敘明被告游翔鈞如事實欄一、㈠所示(即附表編號1所示)單獨販賣甲基安非他命所得1,300元，業已收取，被告游翔鈞與被告陳炫廷如事實欄一、㈡1至4所示(即附表編號2至5所示)共同販賣甲基安非他命所得，亦均已收取，惟均交由共同被告陳炫廷分受支配，其中如事實一、㈡3所示(即附表編號4所示)犯行，徐彥智係經由共同被告陳炫廷授意而將其購毒價金6,000元直接交付「小四」以抵償共同被告陳炫廷積欠「小四」之債務，故被告游翔鈞與共同被告陳炫廷該次販毒所得6,000元實際上亦係由共同被告陳炫廷分受支配，是本件僅就事實欄一、㈠所示(即附表編號1所示)被告游翔鈞單獨販賣甲基安非他命所得1,300元，依刑法第38條之1第1 項前段規定，在被告游翔鈞事實欄一、㈠所示(即附表編號1所示）該次犯行之主文項下宣告沒收，且依同條第3 項之規定，諭知於全部或一部不能沒收或不宜執行沒收時，追徵其價額；又說明OPPO牌行動電話1 支(含門號0000000000號晶片卡1枚)，雖未扣案，惟係被告游翔鈞所有，供被告游翔鈞單獨或與共同被告陳炫廷2人共同持供與事實欄一、㈠、㈡1、2、3所示(即附表編號1至4所示)購毒者徐彥智、黃嘉汶聯繫販毒所使用之物乙節，業據被告游翔鈞供明在卷，自應依毒品危害防制條例第19條第1項規定分別於被告游翔鈞所涉如附表編號1至4所示罪名項下宣告沒收，併依刑法第38條第4 項之規定，分別諭知於全部或一部不能沒收或不宜執行沒收時，追徵其價額；至被告游翔鈞於事實欄一、㈡4所示(即附表編號5所示)用以與徐彥智聯絡之市內電話，雖係被告游翔鈞與共同被告陳炫廷2人持供該次共同販賣甲基安非他命所用之物，然衡酌該市內電話僅係遭被告游翔鈞偶然用以聯絡販毒，使用者應非僅有被告游翔鈞1人，且沒收該市內電話，對刑法沒收制度目的之達成並無助益，欠缺刑法上之重要性，爰依刑法第38條之2第2項規定，不予宣告沒收或追徵其價額。核其認事用法，均無違誤，量刑亦屬妥適。
（二）被告游翔鈞上訴意旨略以：1、被告游翔鈞就如事實欄一
      、㈡1至4所示(即附表編號2至5所示)販賣甲基安非他命犯
      行，應有刑法第59條規定酌減其刑之適用。2、原審量刑
      過重，請求從輕量刑云云。惟查：1、被告游翔鈞如附表
      編號2至5所示販賣甲基安非他命犯行，先後依109年1月15
      日修正前毒品危害防制條例第17條第１項、第2項規定減輕
      其刑後最輕法定本刑僅１年9月，依被告游翔鈞上開犯罪情
      節，經審酌後認已無情輕法重之情形，即無再依刑法第59
      條予以減輕其刑之必要，已如前述，是被告游翔鈞就此部
      分請求依刑法第59條規定酌量減輕其刑，自無理由。2、
      另按量刑之輕重，係屬事實審法院得依職權自由裁量之事
      項，茍於量刑時，已依行為人之責任為基礎，並斟酌刑法
      第57條各款所列情狀，而未逾越法定範圍，又未濫用其職
      權，即不得遽指為違法，此觀諸最高法院72年度台上字第
      6696號判例意旨自明。查本件原審就被告游翔鈞量刑已依
      法第57條所定科刑應審酌事項，在法定刑度範圍內以行為
      人之責任為基礎，斟酌被告游翔鈞明知甲基安非他命係戕
      害人類身心健康之物，竟無視國家對於杜絕毒品犯罪之禁
      令，仍販賣甲基安非他命，助長社會上施用毒品之不良風
      氣，影響社會治安，所為實非可取；惟念及其犯後坦承犯
      行，尚具悔意，又慮及其各次單獨或共同販賣甲基安非他
      命之數量均尚屬低微或非鉅，獲利均不高，兼衡其各次販
      賣甲基安非他命之價量，及其與被告陳炫廷共同販賣之分
      工與主從關係，暨其教育程度、生活狀況（自述大學肄業
      、家境勉持等一切情狀，而為刑之量定，既未逾越法定刑
      度，亦無濫用自由裁量權限或違反比例原則，其量刑自屬
      妥適，而無被告游翔鈞上訴意旨所指之顯然失出或有失衡
      平情事。此外，本件原判決就被告游翔鈞上訴理由所執取
      捨，亦已多所論述及說明其憑以認定之依據，有如前述，
      經核與吾人日常生活經驗所得之定則亦無違背。故被告游
      翔鈞所執上訴理由，本院尚難採為被告游翔鈞有利認定之
      依據。是本件被告游翔鈞之上訴，為無理由，應予駁回。
五、被告游翔鈞於本院審判期日經合法傳喚，無正當理由不到庭
    ，爰不待其陳述逕行判決。　　　
據上論斷，應依刑事訴訟法第369條第1項前段、第368條、第364
條、第299條第1項前段、第371條，109年1月15日修正前毒品危
害防制條例第4條第2項、第17條第1項、第2項，毒品危害防制條
例第19條第1項，刑法第2條第1項但書、第11條、第28條、第47
條第1項、第59條、第51條第5款、第38條之1第1項前段、第3項
、第38條2第2項、第40條之2第1項，判決如主文。
本案經檢察官林秋田提起公訴，檢察官董怡臻到庭執行職務。
中　　華　　民　　國　　110 　 年　　1　　月　　19　　日
                  刑事第十一庭  審判長法　官  周煙平
　　　　　　　　　  　　　　　　　　　法　官　連育群
　　　　　　　　　　  　　　　　　　　法　官  吳炳桂
以上正本證明與原本無異。
如不服本判決，應於收受送達後20日內向本院提出上訴書狀，其
未敘述上訴之理由者並得於提起上訴後20日內向本院補提理由書
（均須按他造當事人之人數附繕本）「切勿逕送上級法院」。
                                      書記官  陳淑婷
中　　華　　民　　國　　110 　年　　1 　　月　　20　　日
附錄本案論罪科刑法條全文：
修正前毒品危害防制條例第4條
製造、運輸、販賣第一級毒品者，處死刑或無期徒刑；處無期徒
刑者，得併科新臺幣2 千萬元以下罰金。
製造、運輸、販賣第二級毒品者，處無期徒刑或7 年以上有期徒
刑，得併科新臺幣1 千萬元以下罰金。
製造、運輸、販賣第三級毒品者，處7 年以上有期徒刑，得併科
新臺幣7 百萬元以下罰金。
製造、運輸、販賣第四級毒品者，處5 年以上12年以下有期徒刑
，得併科新臺幣3 百萬元以下罰金。
製造、運輸、販賣專供製造或施用毒品之器具者，處1 年以上7
年以下有期徒刑，得併科新臺幣1 百萬元以下罰金。
前五項之未遂犯罰之。　　

附表：
編號     行  為 相關之通訊監察譯文及通訊監察書      罪名、宣告刑及沒收  1 犯罪事實一、㈠ 偵卷第81至82、101至105頁 游翔鈞販賣第二級毒品，處有期徒刑壹年拾月。未扣案OPPO牌行動電話壹支（含門號○○○○○○○○○○號晶片卡壹枚）、販賣第二級毒品所得新臺幣壹仟參佰元均沒收，於全部或一部不能沒收或不宜執行沒收時，追徵其價額。(原審判決主文)  2 犯罪事實一、㈡ 1 偵卷第83至84、109頁 陳炫廷共同販賣第二級毒品，累犯，處有期徒刑壹年拾月。未扣案OPPO牌行動電話壹支（含門號○○○○○○○○○○號晶片卡壹枚）、販賣第二級毒品所得新臺幣壹仟伍佰元沒收，於全部或一部不能沒收或不宜執行沒收時，追徵其價額。 游翔鈞共同販賣第二級毒品，處有期徒刑壹年陸月。未扣案OPPO牌行動電話壹支（含門號○○○○○○○○○○號晶片卡壹枚）沒收，於全部或一部不能沒收或不宜執行沒收時，追徵其價額。(原審判決主文)  3 犯罪事實一、㈡ 2 偵卷第83至84、105至107頁 陳炫廷共同販賣第二級毒品，累犯，處有期徒刑壹年拾月。未扣案OPPO牌行動電話壹支（含門號○○○○○○○○○○號晶片卡壹枚）、販賣第二級毒品所得新臺幣壹仟貳佰元沒收，於全部或一部不能沒收或不宜執行沒收時，追徵其價額。 游翔鈞共同販賣第二級毒品，處有期徒刑壹年陸月。未扣案OPPO牌行動電話壹支（含門號○○○○○○○○○○號晶片卡壹枚）沒收，於全部或一部不能沒收或不宜執行沒收時，追徵其價額。(原審判決主文)  4 犯罪事實一、㈡ 3 偵卷第95至96、121至125頁 陳炫廷共同販賣第二級毒品，累犯，處有期徒刑貳年。未扣案OPPO牌行動電話壹支（含門號○○○○○○○○○○號晶片卡壹枚）、販賣第二級毒品所得新臺幣陸仟元沒收，於全部或一部不能沒收或不宜執行沒收時，追徵其價額。 游翔鈞共同販賣第二級毒品，處有期徒刑貳年。未扣案OPPO牌行動電話壹支（含門號○○○○○○○○○○號晶片卡壹枚）沒收，於全部或一部不能沒收或不宜執行沒收時，追徵其價額。(原審判決主文)  5 犯罪事實一、㈡  偵卷第85至86、109頁 陳炫廷共同販賣第二級毒品，累犯，處有期徒刑壹年拾月。未扣案販賣第二級毒品所得新臺幣壹仟伍佰元沒收，於全部或一部不能沒收或不宜執行沒收時，追徵其價額。 游翔鈞共同販賣第二級毒品，處有期徒刑壹年陸月。(原審判決主文)